【裁判字號】    90,交聲,707
【裁判日期】    900829
【裁判案由】    交管條例聲異
【裁判全文】
臺灣板橋地方法院交通事件裁定                      九十年度交聲字第七０七號
    原處分機關  交通部公路局臺北區監理所
    異  議  人
    即受處分人  甲○
右列受處分人因違反道路交通管理處罰條例案件，對於原處分機關九十年七月六日北
監六字第裁四○－Ｃ00000000號處分，聲明異議，本院裁定如左：
    主      文
原處分撤銷。
甲○機器腳踏車駕駛人及附載座人未依規定戴安全帽，處罰鍰新臺幣伍佰元。
    理      由
一、原處分意旨略以：異議人即受處分人甲○於民國八十九年十一月二十五日十四時
    五十分許，駕駛車牌號碼ＵＥＱ－九七六號輕型機車，在臺北縣三峽鎮○○路經
    警攔檢，發現受處分人及所附載人未戴安全帽違規行駛，並拒絕出示駕駛執照，
    經舉發員警查詢車籍資料後依法舉發，原處分機關乃依道路交通管理處罰條例第
    二十一條第一項第一款及第三十一條第三項規定裁處罰鍰新臺幣一萬二千五百元
    ，領有駕照者，經核對正本無誤，以本條例第二十五條罰鍰云云；異議人固不諱
    於前揭時、地騎乘前開輕型機車，並坦承伊及所附載之人均未依規定戴安全帽之
    違規事實，惟以當時確實曾出示汽車駕照，竟仍遭舉發無照駕駛，原處分機關猶
    據以裁罰，殊難甘服為由，提出異議。
二、按已領有小型車駕駛執照者，得駕駛小型車、輕型機器腳踏車，又機器腳踏車駕
    駛人及附載座人未戴安全帽者，處駕駛人新臺幣五百元罰鍰，道路交通安全規則
    第六十一條第五款、道路交通管理處罰條例第三十一條第三項前段分別定有明文
    。
三、經查：異議人甲○於右揭時、地，騎乘前開輕型機車，與所附載座人未戴安全帽
    ，經警攔停掣單舉發之事實，已據異議人坦承不諱，核與證人劉耀中（即舉發員
    警）於本院訊問時證述情節（見以上均見本院九十年八月二十七日訊問筆錄）相
    符，且有臺北縣警察局八十九年十一月二十五日北縣警交字第Ｃ0000000
    0號舉發違反道路交通管理事件通知單通知聯存卷可資佐證，異議人及所附載座
    人未戴安全帽違規駕車之事實，堪予認定；至異議人領有職業小型車駕駛執照，
    發照日期為八十九年六月二十三日，亦據異議人陳明，並庭呈駕駛執照供本院勘
    驗無誤，記明筆錄（見本院九十年八月二十七日訊問筆錄），而異議人所辯伊於
    警員掣單舉發前確曾出示駕駛執照供警員查看等語，亦與證人劉耀中於本院結證
    所述：「我記得異議人有提出證件給我看，但他拿的是什麼證件我不記得了，因
    為我還沒看清楚他就收回去了」大致相符，足徵異議人辯稱未無照駕駛，應可信
    實，亦無從證明異議人駕駛車輛未隨身攜帶駕駛執照。從而原處分機關認異議人
    及附載座人未依規定戴安全帽，雖非無據，然以異議人無照駕駛與機車駕駛人及
    附載座人未戴安全帽，併合裁處罰鍰新臺幣一萬二千五百元（非就各違規行為分
    別諭知其裁罰之金額），復諭知領有駕照者，經核對正本無誤，以本條例第二十
    五條罰鍰云云，即有未洽，難以維持。綜上本件異議為有理由，爰撤銷原處分，
    依道路交通管理處罰條例第三十一條第三項前段規定，自為裁罰如主文所示，用
    期適法。
據上論結，應依道路交通案件處理辦法第二十條前段，裁定如主文。
中      華      民      國     九十     年      八      月    二十九    日
                                    臺灣板橋地方法院交通法庭
                                        法  官  蔡  新  毅
右正本證明與原本無異。
如不服本裁定應於送達後五日內向本院提出抗告狀。
                                        書記官  謝  麗  秋
中      華      民      國     九十     年      八      月    二十九    日


司法院資訊處製作；財團法人民間司法改革基金會備份。
